最　高　行　政　法　院　判　決
　　　　　　　　　　　　　94年度判字第00470號
上　訴　人　芳榮實業股份有限公司
代　表　人　甲○○
被 上 訴人　財政部臺灣省北區國稅局（承受臺北縣政府稅捐稽
　　　　　　　　　　　　　　　　　　徵處業務）
代　表　人　許虞哲
上列當事人間因營業稅事件，上訴人對於中華民國92年7月29日
臺北高等行政法院91年度訴字第2493號判決，提起上訴，本院判
決如下：
　　主  文
上訴駁回。
上訴審訴訟費用由上訴人負擔。
    理  由
上訴人起訴主張：原處分以上訴人於民國（下同）82年4月至83
年4月間進貨數批，價款計新台幣（下同）14,902,050元（不含
稅，下同），涉嫌持非實際交易對象之玉潔開發建設事業有限公
司（下稱玉潔公司）、合豐鑫建材股份有限公司（下稱合豐鑫公
司）、合磐工程股份有限公司（下稱合磐公司）、磊其實業有限
公司（下稱磊其公司）四家公司開立之發票作為進項憑證申報扣
抵營業稅745,103元，涉有虛報進項稅額情事，經被上訴人予以
補徵營業稅745,103元，並裁處罰鍰3,725,500元。惟查上訴人向
玉潔公司等四家公司進貨皆已支付貨款及進項營業稅，上開公司
亦均已申報及繳納營業稅，則其已繳納所開立發票應納之營業稅
，尚無因而逃漏稅之情形，揆諸司法院釋字第337號解釋意旨，
稅捐機關自不應予以處罰。況由於砂石來源有限，必須向多家砂
石廠商訂料採購，而砂石廠商分散各地，從北部到中部均有供應
，此等公司須向當地政府機關稅務機構申請設立公司行號，並持
有公司執照、發票等證明才能交貨。而上訴人經採購單位審查之
後才得交貨，出貨公司才能持發票請款，且前揭出貨公司均申請
公司執照，並有交繳「營業人銷售額與稅額申報書（401）」繳
稅單影印等資料，證明渠等為合法公司，上訴人自無可歸責之事
由，請求撤銷訴願決定及原處分等語。
被上訴人則以：本件上訴人於82年4月至83年4月間進貨，價款計
14,902,050元，涉嫌持非實際交易對象之玉潔公司等四家公司開
立之發票作為進項憑證申報扣抵營業稅745,103元，經查磊其公
司等四家公司係開立發票幫助他人逃漏稅捐牟利之公司，其實際
負責人業經臺灣臺中地方法院83年度訴字第2735號刑事判決有罪
在案。又虛設之公司行號為牟取不法利益，而無銷售貨物或勞務
之事實虛開統一發票後，通常另取得虛偽之憑證申報扣抵銷項稅
額，以抵銷其應納之稅額，故虛設之公司行號縱有申報營業稅，
政府亦無收到應收之稅款，是取得其發票申報扣抵之營業人，尚
難謂無逃漏稅，此揆諸財政部87年1月17日台財稅第871925410號
函釋及司法院釋字第337號解釋意旨自明等語，資為抗辯。
原審斟酌全辯論意旨及調查證據結果，以：上訴人於82年4月至
83年4月間進貨數批，價款計14,902,050元，涉嫌持非實際交易
對象之玉潔公司、合豐鑫公司、合磐公司、磊其公司4家公司開
立之發票作為進項憑證申報扣抵營業稅745,103元，涉有虛報進
項稅額情事，經臺北縣政府稅捐稽徵處所屬新店分處查獲，移由
臺北縣政府稅捐稽徵處審理違章成立，除補徵營業稅745,103元
外，並按所漏稅額處10倍之罰鍰計7,451,000元。上訴人不服，
申請復查，經臺北縣政府稅捐稽徵處復查決定將罰鍰變更為7倍
計5,215,700元，補徵營業稅部分仍予維持。上訴人猶未甘服，
提起訴願，經台灣省政府決定將上述處分撤銷，著由原處分機關
另為處分。案經原處分機關重為復查決定，罰鍰變更為5倍計
3,725,500元，上訴人不服，循序提起行政訴訟。關於補徵營業
稅部分，查本件上訴人不服原處分機關86年7月28日86北縣稅法
字第11006號復查決定，僅就罰鍰部分提起訴願，臺灣省政府87
年1月9日86府訴三字第140812號訴願決定書亦僅就罰鍰部分為審
查決定（參見原處分卷第350、356、360頁），復為上訴人所不
否認，故上訴人應補徵營業稅745,103元部分，業已確定，合先
說明。關於裁處5倍罰鍰部分，查上訴人於82年4月至83年4月間
進貨數批，價款14,902,050元，持非實際交易對象之玉潔公司、
合豐鑫公司、合磐公司、磊其公司等4家公司所開立之統一發票
作為進項憑證申報扣抵營業稅745,103元，虛報進項稅額之事實
，有統一發票、專案申請調檔統一發票查核清單、臺灣臺中地方
法院83年度訴字第2735號刑事判決等附原處分卷可憑，且上訴人
於提起行政救濟階段，先稱係向良亞公司進貨，嗣又改稱實際向
玉潔、合豐鑫、合磐、磊其等4家公司進貨，前後說詞，顯然矛
盾不一，起訴後雖仍稱確有向上開玉潔等4家公司進貨，但始終
講不出該4家公司負責人之姓名，亦提不出其所稱以支票付貨款
而由該4家公司兌領之資料，足證上訴人所訴，洵不足採，其違
章漏稅之事證甚為明確，上訴人縱非故意，亦難謂無過失，自應
受罰。又本件上訴人違章漏稅後，於行政救濟期間，上訴人已於
86年9月1日繳納本稅745,103元及滯納金、利息，有繳款書附原
處分卷可按，且行為時營業稅法第51條第5款有關處5至20倍罰鍰
之規定，於84年8月2日經修正公布為處1至10倍罰鍰，並依稅捐
稽徵法第48條之3從新從輕原則之規定，原處分酌情按漏稅額處5
倍之罰鍰計3,725,500元，核無不合，因將訴願決定及原處分遞
予維持，駁回上訴人之訴。
查原判決認定上訴人取得非實際交易對象之玉潔公司等之進項憑
證申報扣抵銷項稅額，逃漏營業稅，已說明其所憑證據及心證之
理由，乃其採證認事職權之正當行使。上訴人雖主張伊向玉潔公
司等進貨，已繳納貨款及營業稅，玉潔公司等亦皆已申報及繳納
營業稅，伊並無逃漏營業稅，不能加以處罰云云。惟按我國現行
加值型營業稅係就各個銷售階段之加值額分別予以課稅之多階段
銷售稅，各銷售階段之營業人皆為營業稅之納稅義務人，故該非
交易對象之人是否已按其開立發票之金額報繳營業稅額，並不影
響營業人補繳營業稅之義務。且營業稅法關於營業稅之計算係以
納稅義務人銷售貨物與勞務之總營業額，減除其自其他納稅義務
人購進貨物與勞務之總支出額後之「加值」部分所課徵之租稅；
故無進貨事實卻取得進項憑證者，雖其形式上於取得進項憑證時
有支付該進項之營業稅，但因其實際上並無進貨，日後即無因此
進貨而發生銷貨，並產生銷項之營業稅，然此無進貨事實之進項
營業稅稅額卻得扣抵因其他銷貨而發生之銷項營業稅稅額，則實
質上稅捐稽徵機關並未收得因此進項而發生之營業稅，故其當然
發生營業稅之逃漏。本件上訴人取得玉潔公司開立之進項發票時
，形式上雖有支付進項營業稅，然因上訴人所取得之系爭統一發
票，上訴人又持以申報扣抵其他銷貨之銷項稅額，則上訴人原所
支付之進項營業稅自因上訴人申報扣抵結果而形同實質未繳納，
上訴人復不能證明系爭營業稅額業已依法報繳，其主張無逃漏營
業稅不應處罰，並無可採。又上訴人本件涉嫌持非交易對象玉潔
公司等開立之發票作為進項憑證申報扣抵營業稅745,103元，台
北縣稅捐稽徵處原以85年6月22日85北縣稅法裁字第8492號處分
書核定補徵營業稅額745,103元，並按所漏稅額處10倍罰鍰
7,451,000元。上訴人不服，於85年9月18日申請復查時，業已提
出台北縣稅捐稽徵處處分書、營業稅核定稅額繳款書及違章案件
罰鍰繳款書正本各一份，該處分書、核定稅額繳款書及罰鍰繳款
書上之地址為台北縣新店市○○街288號3樓。是上訴人於85年9
月18日提出復查申請前業已收到該繳款書。嗣台北縣稅捐稽徵處
於86年7月28日以86北縣稅法字第11006號復查決定書維持原補徵
營業稅745,103元，並將原核定裁處罰鍰7,451,000元，變更為
5,215,700元，該復查決定書亦於86年8月4日送達上訴人之事務
所即台北縣新店市○○街288號3樓，有送達證書附原處分卷可稽
。上訴人所稱本件課稅處分未合法送達乙節，洵無足採。又上訴
人係於86年9月1日始繳納本裞745,103元及滯納金、利息，並非
於裁罰處分核定前補繳稅款，亦無93年3月29日修正之「稅務違
章案件裁罰金額或倍數參考表」處3倍罰鍰之適用。原判決並無
違背法令。上訴論旨，仍執前詞，指摘原判決違誤，求予廢棄，
難認有理由，應予駁回。
據上論結，本件上訴為無理由，爰依行政訴訟法第255條第1項、
第98條第3項前段，判決如主文。
中    華    民    國    94    年    3    月    31     日
                  第五庭審判長法  官　趙　永　康
                              法  官　鄭　淑　貞
                              法  官　黃　淑　玲
                              法  官　侯　東　昇
                              法  官　林  文  舟
以  上  正  本  證  明  與  原  本  無  異
中    華    民    國    94    年    3    月    31     日
　　　　　　　　　　　　　　　書記官　阮　桂　芬
